【裁判字號】    97,交易,240
【裁判日期】    970908
【裁判案由】    過失傷害
【裁判全文】
臺灣臺北地方法院刑事判決             97年度交易字第240號
公  訴  人  臺灣臺北地方法院檢察署檢察官
被      告  甲○○
上列被告因過失傷害案件，經檢察官聲請簡易判決處刑（97年度
偵字第5235號），本院認為不宜以簡易判決處刑，改依通常程序
審理，判決如下：
    主      文
甲○○因過失傷害人，處拘役伍拾日，如易科罰金，以新臺幣壹
仟元折算壹日。
    事      實
一、甲○○於民國96年11月5日14時許，駕駛車牌號碼6938-FK自
    用小客車，沿臺北市大安區○○○路116巷之舊鐵道停車場
    東往西方向之單行道行駛，至同巷7號前，本欲倒車進入右
    側停車格，惟無法停妥，又將車輛開出而暫停於路中，嗣見
    左側另有停車格（編號第163號，係與道路略微垂直而須以
    斜停方式停放），乃起意欲左轉以車頭進入停車格內之方式
    停車，其本應注意車輛起駛前應顯示方向燈，注意前後左右
    有無障礙或車輛行人，並應讓行進中之車輛行人優先通行，
    而依當時天候及行車環境，並無不能注意之情形，竟疏未注
    意，未確實察看左後方有無來車，亦未顯示方向燈，即將方
    向盤左打貿然前行，欲停入左側停車格內，適有乙○○騎乘
    車牌號碼ADI-713號普通重型機車同方向（光復南路116巷東
    往西方向）自後方行駛而來，欲自甲○○車輛左側繞過，惟
    機車右後方車體遭甲○○所駕汽車之左前車頭撞擊，乙○○
    因而人車倒地，並受有第二、三、四節間腰椎滑脫症、兩手
    擦傷、右手挫傷等傷害。
二、案經乙○○訴由臺灣臺北地方法院檢察署檢察官偵查起訴。
    理      由
一、訊據被告甲○○固不否認其所駕汽車於上揭時、地，與告訴
    人乙○○所騎乘機車發生碰撞，致告訴人受傷等事實，惟辯
    稱：伊當日一直要停左邊的停車格，剛開始是要往左車頭進
    入停車格，但可能會碰到，所以就倒車出來，打算重新轉進
    去一次，結果往左開進去時，告訴人機車就從左邊後方過來
    ，發生碰撞前，伊有稍微往左看一下，但沒有看到來車云云
    。經查：
  (一)被告於96年11月5日14時許，駕駛車牌號碼6938-FK自用小客
    車，沿臺北市大安區○○○路116巷之舊鐵道停車場東往西
    方向之單行道行駛，至同巷7號前，欲左轉進入編號第163號
    停車格時，其左前車頭不慎撞擊由告訴人所騎乘車牌號碼AD
    I-713號普通重型機車右後車體，告訴人因而人車倒地，並
    受有第二、三、四節間腰椎滑脫症、兩手擦傷、右手挫傷之
    傷害等事實，業據證人即告訴人乙○○於本院證述綦詳，並
    有臺北市政府警察局大安分局交通分隊A3類道路交通事故調
    查報告表、現場圖、財團法人國泰綜合醫院診斷證明書、同
    院97年8月4日（97）管歷字第1096號函及檢附之病歷影本在
    卷可稽（見97年度偵字第5235號卷第6至7頁、本院卷第47至
    49頁、第51至63頁），被告對於上情亦不否認。是被告所駕
    汽車與告訴人所騎機車於上開時間、地點發生碰撞肇事，致
    告訴人受傷之事實，堪以認定。
  (二)而本件車禍發生經過，業據證人即告訴人乙○○於本院證稱
    ：我當天經過光復南路116巷7號前，看到被告要停車，被告
    本來打算要倒車停右邊的停車格，結果車尾只有進去一點點
    ，發現無法停好，就又開出來，這時車子與路邊保持平行，
    我就從左邊繞過去，結果被告就轉動方向盤往她的左邊靠過
    去，就撞擊到我的車體右後方，被告後來有告訴警員她當時
    打算要停左邊的停車格，我不知道她當時要停車，被告往右
    停車及要往左停車時，都沒有打方向燈，該路段是單行道，
    沒有劃分向線，該處是一個停車場，車禍現場情形即如本件
    道路交通事故現場圖所示，右邊停車格是跟道路平行的，左
    邊停車格是要斜停進去的，被告當時是打算停靠道路右邊後
    面那個停車格，因為停不進去，就把方向盤往左打，車子就
    往左邊靠過來等語明確（見本院卷第67頁正反面）；對此，
    被告亦供稱係欲往左前行停入該停車場左側停車格等語，核
    與道路交通事故調查報告表「肇事經過摘要」一欄記載：「
    A車（被告所駕車號6938-FK車輛）沿舊鐵道停車場東向西行
    駛至肇事處欲左轉進入第163號停車格時，左前車頭撞及沿
    同向行駛於左側之B車（告訴人所騎乘車號ADI-713號機車）
    右側車身而肇事」等語相符（見同前偵卷第7頁），足見被
    告係見左側另有編號第163號停車格，乃欲左轉以車頭進入
    停車格內之方式進入停車。公訴意旨認被告係欲左轉以「倒
    車」方式進入第163號停車格內云云，依上開說明，尚有誤
    會。
  (三)依證人乙○○所證，被告原欲倒車進入右側停車格停車，惟
    無法停妥，又將車輛開出而暫停於路中，嗣見左側另有編號
    第163號停車格，乃起意欲左轉以車頭進入停車格內之方式
    停車，於起駛前行時，不慎撞及自後方行駛而來之乙○○所
    騎車輛。被告雖辯稱始終欲停左邊停車格，且有顯示方向燈
    云云，惟被告本欲停右側停車格，嗣因無法停妥且見左側另
    有停車格，乃於未顯示燈號之情形下驟然左轉而發生碰撞等
    情，業據乙○○證述明確，況被告亦自承：「我開始是要往
    左車頭進入停車格，可是左邊可能會碰到，所以我就倒車出
    來，打算重新轉進去一次... 等到我打算要往左邊進去的時
    候，告訴人機車就從左邊過來，後來就發生碰撞」等語（見
    本院卷第68頁反面），顯然被告係於起駛欲往左進入停車格
    時，與告訴人機車發生碰撞無訛。按汽車行車前，應注意起
    駛前應顯示方向燈，注意前後左右有無障礙或車輛行人，並
    應讓行進中之車輛行人優先通行，道路交通安全規則第89條
    第1項第6款定有明文。而依當時天候及行車環境，並無使被
    告不能注意之情形，詎被告於起駛往左進入停車格時，並未
    徹底確認後方有無車輛接近，亦未顯示方向燈，即貿然前行
    ，致騎乘機車自後方行駛而來欲自被告車輛左側繞過之乙○
    ○遭到撞擊受傷，被告自具有過失甚明，被告亦自承：「我
    覺得自己開車的時候，有不夠注意的地方」等語（見本院卷
    第69頁）。另告訴人確因本件車禍而受有第二、三、四節間
    腰椎滑脫症、兩手擦傷、右手挫傷之傷害等事實，亦有財團
    法人國泰綜合醫院診斷證明書、同院97年8月4日（97）管歷
    字第1096號函及檢附之病歷影本在卷可證，足見告訴人所受
    之前揭傷害，與被告之過失駕駛行為間，確有相當因果關係
    無訛。被告過失傷害犯行，其事證明確，犯行堪以認定，應
    依法論科。
二、核被告所為，係犯刑法第284條第1項前段之過失傷害罪。查
    被告肇事後，在職司犯罪偵查之公務員知悉上開犯罪行為前
    ，未逃避而停留現場等候，並於交通警員據報到場處理時，
    當場承認為駕駛人而接受裁判，此據被告供稱「碰撞發生後
    ，是我請朋友幫我報警」等語明確，核與告訴人證稱「我不
    知道是何人報警，是我自己打119叫救護車，警察後來有到
    現場，被告在警方到場時，也都有在場」等語相符（見本院
    卷第68頁反面、第68頁），是被告合於自首之要件，爰依刑
    法第62條前段規定減輕其刑。爰審酌被告駕駛車輛欲停車，
    其未確實察看確認車後狀況即貿然起駛前行欲進入停車格，
    致告訴人受傷之過失情節程度、其並無前科，素行尚佳，具
    有一定智識程度，被告坦承自身駕車不夠注意，惟未完全坦
    承過失犯行，暨雖有意賠償告訴人損害，惟雙方和解條件差
    距過大，致迄未能達成和解等一切情狀，量處如主文所示之
    刑，並諭知易科罰金之折算標準。
據上論斷，應依刑事訴訟法第452條、第299條第1項前段，刑法
第284條第1項前段、第62條前段、第41條第1項前段，刑法施行
法第1條之1，判決如主文。
本案經檢察官陳清茂到庭執行職務。
中    華    民    國    97    年    9     月    8     日
                      交通法庭  法  官  林庚棟
以上正本證明與原本無異。
如不服本判決，應於判決送達後10日內，向本院提出上訴狀；上
訴書狀應敘述具體理由，未敘述上訴理由者，應於上訴期間屆滿
後20日內補提上訴理由書於本院。
                                書記官  殷玉芬
中    華    民    國    97    年    9     月    9     日
附錄本案論罪科刑法條全文
刑法第284條第1項：
因過失傷害人者，處6月以下有期徒刑，拘役或500元以下罰金，
致重傷者，處1年以下有期徒刑，拘役或500元以下罰金。


司法院資訊處製作；財團法人民間司法改革基金會備份。
